【裁判字號】    99,監宣,242
【裁判日期】    991130
【裁判案由】    監護宣告
【裁判全文】
臺灣桃園地方法院民事裁定             99年度監宣字第242號
聲  請  人  黃銅武
相  對  人  黃金榮
關  係  人  楊繼
上列聲請人聲請宣告相對人為受監護宣告人事件，本院裁定如下
：
    主      文
宣告黃金榮（男，民國○○年○○月○○日生，身分證統一編號：Ｚ000
000000號）為受監護宣告之人。
選定聲請人黃銅武（男，民國○○年○○月○○日生，身分證統一編號
：Ｚ000000000號）為受監護宣告之人黃金榮之監護人。
指定楊繼（女，民國○○年○○月○○日生，身分證統一編號：Ｚ000
000000號）為會同開具財產清冊之人。
聲請程序費用新臺幣壹仟元由受監護宣告之人負擔。
    理      由
一、本件聲請意旨略以：相對人黃金榮係民國○○年○○月○○日生，
    已年近97歲，近來記憶功能逐漸退化，已達失智程度，無法
    處理自己之事務，聲請人為相對人之子，且相對人生活起居
    幾乎均由聲請人照顧，爰依民事訴訟法第597 條規定，聲請
    對相對人為監護宣告，選定聲請人黃銅武為相對人之監護人
    等語，並提出戶籍謄本、敏盛醫院診斷證明書影本、相對人
    身心障礙手冊影本等件為證。
二、按「對於因精神障礙或其他心智缺陷，致不能為意思表示或
    受意思表示，或不能辨識其意思表示之效果者，法院得因本
    人、配偶、四親等內之親屬、最近一年有同居事實之其他親
    屬、檢察官、主管機關或社會福利機構之聲請，為監護之宣
    告。」，民法第14條第1 項定有明文。聲請人表示聲請此案
    目的係因相對人生活起居端賴其養老金支付，半年新臺幣（
    下同）20萬5 千元，希望由聲請人管理這筆費用。經本院在
    桃園療養院於鑑定機關衛生署桃園療養院之鑑定醫師陳炯旭
    前訊問相對人，法官點呼相對人姓名，相對人經其媳婦說明
    後，始告知其姓名為「金榮」，並稱：「難道我們全家都是
    魔鬼嗎？」，旋由鑑定人進行精神鑑定，初步鑑定情形：個
    案為失智症合併妄想及幻覺，目前生活需人協助，餘詳參鑑
    定報告書等語（見本院99年09月21日訊問暨鑑定筆錄）。復
    參該院出具之精神鑑定報告書略以：相對人於80年05月間曾
    因脾氣暴躁、緊張、失眠等至本院初診，診斷為焦慮狀態，
    嗣於88年04月間，相對人再次因頭暈、情緒低落、焦慮等至
    本院就診，疑似失智症合併混合和焦慮、憂鬱之症狀，後功
    能逐漸退化，目前雖可看電視，但無法確實切換到想要的電
    視台，並有聽幻覺、自言自語之情形，偶而有到隔壁去對著
    空房子說話、謾罵之情形。失智之表現日益嚴重，生活需人
    協助，且有大小便失禁，需包尿布等情。精神狀態檢查：相
    對人意識尚警醒，外觀可，注意力可以集中，態度可配合鑑
    定會談，情緒尚平穩，大部分問題無法切題回答，並出現pr
    eservation之表現。思考形式較為緩慢，內容顯空洞，疑似
    有聽幻覺（說有魔鬼找他），未見到其他形式之幻覺。臨床
    失智量表之結果，部分題目為2 分（中度），較多題目為3
    分（重度），綜合結果為3 分（重度）。另心理衡鑑部分：
    MMSE的總得分為5/30，扣除因不識字造成的扣分，對照其年
    齡與教育程度仍顯著的低，顯示其認知功能屬缺損範圍，已
    達中度失智以上的程度。結論：相對人屬於中度至重度失智
    症併行為及精神症狀之個案，其日常生活自理需人協助，一
    般經濟活動能力及社會性活動能力均有所缺失，故謂因其他
    心智缺陷，致其為意思表示、受意思表示或辨識意思表示效
    果之能力，已達不能之程度，未來再更進一步回復之可能性
    小等語，有該院99年11月25日桃療醫字第0990007395號函及
    檢附之精神鑑定報告書附卷可稽。本院審酌相對人業因中度
    至重度失智症，已致不能為意思表示或受意思表示，聲請人
    聲請對於相對人為監護之宣告，核無不合，應予准許。
三、再按「法院為監護之宣告時，應依職權就配偶、四親等內之
    親屬、最近一年有同居事實之其他親屬、主管機關、社會福
    利機構或其他適當之人選定一人或數人為監護人，並同時指
    定會同開具財產清冊之人。」，「法院為前項選定及指定前
    ，得命主管機關或社會福利機構進行訪視，提出調查報告及
    建議。監護之聲請人或利害關係人亦得提出相關資料或證據
    ，供法院斟酌。」，「法院選定監護人時，應依受監護宣告
    之人之最佳利益，優先考量受監護宣告之人之意見，審酌一
    切情狀，並注意下列事項：一、受監護宣告之人之身心狀態
    與生活及財產狀況。二、受監護宣告之人與其配偶、子女或
    其他共同生活之人間之情感狀況。三、監護人之職業、經歷
    、意見及其與受監護宣告之人之利害關係。四、法人為監護
    人時，其事業之種類與內容，法人及其代表人與受監護宣告
    之人之利害關係。」，民法第1111條第1 項、第2 項、第11
    11條之1 分別定有明文。本件經本院函請桃園縣政府派員進
    行訪視後，據桃園縣政府提出之評估建議略稱：相對人目前
    為中度失智症患者，因生活起居均需仰賴他人協助，行走及
    用餐等基本功能均已退化。目前相對人之主要照顧者為其妻
    與居家服務員，居家服務員之報酬則由相對人每半年之養老
    金支付。聲請人在中科院擔任研究博士，月薪約為10萬元，
    聲請人雖未與相對人同住，但相對人平日會主動與聲請人聯
    絡，聲請人基於協助管理相對人財產，以確保不遭相對人次
    子濫用之考量，且相對人生活安排事宜均由其協助辦理，故
    而聲請本案，並表示願意擔任相對人之監護人。本案相對人
    身心狀況因年邁而有機能退化狀況，自理能力不佳，無法有
    效判別事物對錯，建請依相對人家庭親屬現況，選任監護人
    及會同開具財產清冊之人等語，有桃園縣政府民國99年09月
    29日府社助字第0990382567號函暨所附監護宣告訪視報告附
    卷可參。本院參酌上開訪視報告，考量聲請人黃銅武為相對
    人之長子，相對人目前由聲請人黃銅武照顧及處理個人事務
    ，認由聲請人黃銅武擔任相對人之監護人，應屬符合受監護
    宣告之人之最佳利益，爰依前揭規定選定聲請人黃銅武為相
    對人之監護人；另關係人楊繼為相對人之配偶，與相對人
    關係密切，與相對人同住，並協助照顧相對人，併依前揭規
    定指定其為會同開具財產清冊之人。又依民法第1113條準用
    同法第1099條之規定，於監護開始時，監護人對於受監護宣
    告人黃金榮之財產，應會同楊繼，於2 個月內開具財產清
    冊並陳報法院，併此敘明。
四、依民事訴訟法第608條第1項，裁定如主文。
中    華    民    國    99    年    11    月    30    日
                  家事法庭  法     官  陳清怡
以上正本係照原本作成。
如不服本裁定關於選定監護人及指定會同開具財產清冊之人部分
，應於裁定送達後10日內向本院提出抗告狀，並繳納抗告費新臺
幣1千元，其餘關於監護宣告部分，不得抗告。
中    華    民    國    99    年    11    月    30    日
                            書  記 官  劉昆鑫

司法院資訊處製作；財團法人民間司法改革基金會備份。
